臺灣臺北地方法院刑事判決　　　　　　　　　　　　　九十一年度簡上字第七號
　　上　訴　人　甲○○
　　即　被　告
右列上訴人因誣告案件，不服本院簡易庭中華民國九十一年一月十七日第一審判決（
九十一年度簡字第二五六號；聲請簡易處刑案號：臺灣臺北地方法院檢察署九十年度
偵字一六二一一號），提起上訴，本院合議庭為第二審判決如左：
    主  文
上訴駁回。
甲○○緩刑貳年。
一、甲○○明知其於民國九十年二月間所簽發，票據號碼ＺＵ0000000號，由
    臺灣省合作金庫南勢角支庫擔當付款人，票載發票日為九十年三月十八日，票面
    金額為新台幣二萬元之支票，係交付予友人王傳漢（原判決誤載為王漢傳），作
    為購買靈骨塔定金之用，並未失竊，嗣因欲聯絡王傳漢協談出售靈骨塔事宜，將
    支票換回，在無從聯絡王傳漢之情況下，甲○○乃委託蔡一平於九十年三月十九
    日至銀行謊稱該支票於九十年三月二日在計程車上遺失以辦理掛失，甲○○並於
    掛失止付申報書上親自簽名、蓋章，同時填載致台北市政府警察局之遺失票據申
    報書，未指定犯人，而向警局誣告該支票之持有人涉犯侵占遺失物罪。嗣經第三
    人盧美蘭持前揭支票提示未獲兌現，經警循線追查，而於警詢、檢察官偵查中，
    及本院審理時，自白上情。
二、案經新竹縣警察局竹北分局移請臺灣臺北地方法院檢察署檢察官偵查起訴。
    理  由
一、訊據上訴人即被告甲○○對於前揭開犯罪事實均坦承不諱，核與證人蔡一平、盧
    美蘭等分別於偵查中之證述相符，此外，並有前揭支票、票據掛失止付通知書、
    遺失票據申報書等影本各一紙在卷為憑。本件事證明確，上訴人犯行堪以認定。
二、核上訴人所為，係犯刑法第一百七十一條第一項之誣告罪。被告於警訊、偵查、
    本院審理中均自白犯罪，依刑法第一百七十二條，應減輕其刑。原審斟酌減刑事
    由及其他一切情狀，量處被告拘役二十日，並諭知易科罰金之折算標準，核無違
    誤，被告上訴意旨雖指稱其乃因懷疑王傳漢將支票遺失，始至銀行辦理掛失云云
    ，惟被告既明知該支票已交付王傳漢，而委託他人辦理掛失止付，顯有未指定犯
    人而誣告之故意。又依據票據流通性之原則，王傳漢為持票人自得自由處分該紙
    支票，縱然遺失，亦應為王傳漢申報掛失，本件全係上訴人不諳法律而犯，然不
    得因不知法律而免除刑事責任，為刑法第十六條所明定，被告上訴顯無理由，應
    予駁回。
三、查被告未曾受有期徒刑以上刑之宣告，有臺灣高等法院檢察署刑案紀錄簡覆表附
    卷可按，本院認被告因誤解法律，一時失慮致罹刑章，其經此刑之宣告之教訓，
    當知警惕，而無再犯之虞，所宣告之刑以暫不執行為適當，併予宣告緩刑二年，
    以啟自新。
據上論斷，應依刑事訴訟法第四百五十五條之一第一項、第三項、第三百六十八條，
刑法第七十四條第一款，判決如主文。
本案經檢察官張熙懷到庭執行職務
中      華      民      國    九十一    年      六      月    二十七    日
                                臺灣臺北地方法院刑事第十庭
                                    審判長法  官  梁耀鑌
                                          法  官  張宇樞
                                          法  官  紀文惠
右正本證明與原本無異。
不得上訴。
                                          書記官  林妙穗
中      華      民       國     九十一    年      六     月   二十七    日
